【裁判字號】    98,上易,1738
【裁判日期】    981015
【裁判案由】    傷害
【裁判全文】
臺灣高等法院刑事判決                98年度上易字第1738號
上  訴  人  臺灣臺北地方法院檢察署檢察官
上  訴  人
即  被  告  戊○○
選任辯護人  蕭玉杉律師
上  訴  人
即  被  告  甲○○
            （送達代收人丙○○
上列上訴人因被告傷害案件，不服臺灣臺北地方法院九十八年度
易字第六四四號、第九０八號，中華民國九十八年五月二十五日
所為之第一審判決（起訴案號：臺灣臺北地方法院檢察署九十八
年度偵字第三０三九號，追加起訴案號：臺灣臺北地方法院檢察
署九十八年度調偵字第三六三號），提起上訴，本院判決如下：
    主  文
原判決關於戊○○、甲○○共同傷害丁○○部分及定執行刑部分
，均撤銷。
戊○○共同犯傷害罪，處有期徒刑陸月，如易科罰金，以新臺幣
壹仟元折算壹日，扣案之電動玩具槍壹枝（含ＢＢ彈匣貳個、插
頭壹個），均沒收。
甲○○共同犯傷害罪，處有期徒刑陸月，如易科罰金，以新臺幣
壹仟元折算壹日，扣案之電動玩具槍壹枝（含ＢＢ彈匣貳個、插
頭壹個），均沒收。
其他上訴駁回。
戊○○上述撤銷改判部分及上訴駁回部分所處之刑，應執行有期
徒刑捌月，如易科罰金，以新臺幣壹仟元折算壹日，扣案之電動
玩具槍壹枝（含ＢＢ彈匣貳個、插頭壹個），均沒收。緩刑年
。
甲○○上述撤銷改判部分及上訴駁回部分所處之刑，應執行有期
徒刑捌月，如易科罰金，以新臺幣壹仟元折算壹日，扣案之電動
玩具槍壹枝（含ＢＢ彈匣貳個、插頭壹個），均沒收。
    事  實
一、戊○○因心情不佳，欲持電動玩具槍沿街射擊路人以作樂，
    竟夥同其老闆甲○○：
（一）共同基於傷害人身體之犯意聯絡（戊○○、甲○○二人所
      另共同以相同方法傷害蔡捷思、陳慈芬、蔡仲強、陳怡君
      、朱禹諾、葉菁菁等六人部分，因被害人於第一審均撤回
      告訴，另經原審以九十八年度易字第六四四號判決公訴不
      受理確定），由甲○○駕駛五四二二─ＶＧ號自小客車搭
      載戊○○，戊○○則持其所有、數年前在臺中夜市買得、
      不具殺傷力之大陸製銀河牌ＭＰ五─ＰＤＷ電動玩具槍一
      把坐於右前座，在路上蒐尋目標，於民國九十七年十一月
      二十九日晚上九時三十分許，行經臺北市○○○路十七號
      「國防部憲兵司令部忠貞營區」大門前，戊○○見正有數
      名憲兵，認如擊發上開電動玩具槍內之塑膠ＢＢ彈必能打
      中任何一位憲兵，遂由甲○○駕車至適當的位置後，由戊○○打開車窗、持上開電動玩具槍自車內朝車外持續射擊
      ＢＢ彈三發，其中二發子彈射中丁○○之左眼，致丁○○
      受有左眼前房出血、左眼角膜擦傷、左眼瞼瘀腫、左眼視
      網膜裂孔，並造成左眼青光眼之傷害，甲○○見狀旋即駕
      車附載戊○○逃離現場。
（二）戊○○與甲○○二人食髓知味，竟另行起意，共同基於傷
      害人身體之犯意聯絡，於同年十二月一日晚上九時四十八
      分許，行經臺北市○○○路○段一四七巷口時，戊○○見
      該處人潮眾多，機不可失，如擊發上開電動玩具槍內之塑
      膠ＢＢ彈必能打中任何一位路人，遂以同上之方法，甲○○先將車輛駛入慢車道後，由戊○○在右前座上、打開車
      窗、持上開電動玩具槍自車內朝人行道方向持續射擊ＢＢ
      彈數發，適有路人乙○○行經該處而遭ＢＢ彈打中，並因
      此受有左臉及脖子擦挫傷之傷害，乙○○感到被異物攻擊
      後立即打電話報警，甲○○見狀旋即駕車附載戊○○逃離
      現場。
    嗣經乙○○、丁○○受傷後分別報警，始循線查獲戊○○及
    甲○○二人，並扣得戊○○所有、供其與甲○○犯罪所用之
    電動玩具槍一枝、彈匣二個及充電插頭一個。
二、案經乙○○、丁○○分別訴由臺北市政府警察局大安分局報
    請及臺北憲兵隊移送臺灣臺北地方法院檢察署檢察官偵查起
    訴。
    理  由
壹、程序部分─關於證據能力之說明：
一、按被告以外之人於審判外之陳述，經當事人於審判程式同意
    作為證據，法院審酌該言詞陳述或書面陳述作成時之情況，
    認為適當者，亦得為證據。當事人、代理人或辯護人於法院
    調查證據時，知有第一百五十九條第一項不得為證據之情形
    ，而未於言詞辯論終結前聲明異議者，視為有前項之同意。
    刑事訴訟法第一百五十九條之五定有明文。
二、被告戊○○及其辯護人對於乙○○、丁○○等人於審判外之
    陳述之證據能力，於本院審判期日均表示無意見，迄於言詞
    辯論終結前亦未聲明異議（見本院九十八年十月一日審判筆
    錄），本院審酌乙○○、丁○○等人於警局、憲兵隊及檢察
    官偵訊之陳述作成時之情況，認無取證程序違法及證明力明
    顯偏低之瑕疵，以之作為證據，應屬適當，揆諸前揭規定，
    認有證據能力。
貳、實體部分：
一、認定事實所憑之證據及認定之理由
（一）訊據被告戊○○已於偵查中、原審及本院審判期日時，對
      於上開犯罪事實均為認罪之陳述；被告甲○○經合法傳喚
      未到庭，據其上訴理由狀之內容，其固坦承確實有以上開
      自小客車搭載被告戊○○，而被告戊○○亦有二次持槍對
      車外路人射擊之事實，惟辯稱：我只是司機，被告戊○○
      持槍向外射擊時，我有制止他，我以為他只是對外向天空
      或柱子、牆壁胡亂射，我不知道被告戊○○有射擊路人的
      行為云云。
（二）經查：
  １、關於被告甲○○駕車、被告戊○○在右前座上持玩具槍射
      擊告訴人丁○○部分
      (1)告訴人丁○○係於九十七年十一月二十九日晚上九時三
        十分許輪值機動班勤務時，至正哨向班長報備自己要去
        副哨換水與整理副哨之服裝儀容，才剛報備完畢、頭部
        轉往副哨方向時，即感到遭物體擊中，該物體是由歐華
        酒店隔著林森北路的方向射過來，左眼的眼皮、眼球被
        擊中，感覺是被連著二次碰撞，都是從平面方向射過來
        的，隨即又聽到鐵門有被撞擊的聲音等情，已據證人即
        告訴人丁○○於憲兵隊詢問時（見九十八年度偵字第二
        五一七號偵查卷【下稱：偵查卷(一)】第五至六頁）、檢
        察官偵訊時（見偵查卷(一)第三十八至三十九頁）及原審
        行準備程式時（見原審九十八年度易字第六六四號卷【
        下稱：原審第六六四號卷】第四一十頁反頁、第五十八
        頁反面）證述綦詳。
      (2)而當天係先見到丁○○有遮住臉的動作，隨即聽到有物
        體擊中大門鐵門的聲音，接著丁○○快步走到大門副哨
        崗亭躲避，之後在大門正哨崗亭西側發現有黑色圓形的
        ＢＢ彈一顆乙情，亦據證人即當時同在值勤之正哨劉昕
        哲、副哨吳榮維二人，分別於憲兵隊詢問時及檢察官訊
        問時證述在卷（見偵查卷(一)第八至十一頁、第三十八至
        三十九頁）。
      (3)告訴人丁○○遭ＢＢ彈射擊二發後，二發子彈均射中告
        訴人丁○○之左眼，導致其受有左眼前房出血、左眼角
        膜擦傷、左眼瞼瘀腫、左眼視網膜裂孔，並造成左眼青
        光眼之傷害，亦有馬偕紀念醫院診斷證明書共三份附卷
        可稽（見偵查卷(一)第七頁、本院卷第五十五、五十六頁
        ）。
      此外，復有被告戊○○之前揭自白在卷可佐及扣案之電動
      玩具槍一枝、彈匣二個、充電插頭一個，告訴人丁○○確
      實係因被告戊○○開槍射擊ＢＢ彈導致其左眼受有上開傷
      勢之事實，堪以認定。
  ２、關於被告甲○○駕車、被告戊○○在右前座持玩具槍射擊
      告訴人乙○○部分
      (1)告訴人乙○○於九十七年十二月一日晚上九時四十八分
        許，在臺北市○○○路○段一四七巷口時，先看到一個
        陌生人在東張西望，沒多久，自己的右臉就被打到，一
        轉身，又被打到左臉，立即打電話報警，對方就離開等
        情，業據證人即告訴人乙○○於警詢（見九十八年度偵
        字第三０三九號偵查卷【下稱：偵查卷(二)】第二十六至
        二十七頁）、檢察官偵訊時（見偵查卷(二)第七十五至七
        十七頁）及原審行準備程序（見原審第六六四號卷第三
        十頁、第五十八頁）時證述在卷。
      (2)告訴人乙○○所述之被害經過核與被告戊○○所自白之
        情節相符，復有臺北市政府警察局大安分局敦化南路派
        出所受理各類案件紀錄表、受理刑事案件報案三聯單及
        工作紀錄簿附於偵查卷(二)第二十八至三十頁，與扣案之
        電動玩具槍一枝、彈匣二個、充電插頭一個在卷可考，
        告訴人乙○○確實係因被告戊○○開槍射擊ＢＢ彈導致
        其左眼受有上開傷勢之事實，堪以認定。
  ３、被告甲○○雖就被告戊○○是朝車外之行人射擊乙事否認
      知情，然：
      (1)被告甲○○雖經合法傳喚未到庭，惟其在憲兵隊及警察
        局接受訊問時、於檢察官偵訊時、至原審行準備程序及
        審理時，均坦承被告戊○○持上開玩具槍向車外之告訴
        人丁○○、乙○○射擊時，都是坐在被告甲○○所駕駛
        五四二二─ＶＧ號自小客車的右前座上，有上開歷次之
        訊問筆錄等在卷可憑（見偵查卷(一)第十九至二十一頁、
        第三十九頁，偵查卷(二)第七至九頁，原審第六六四號卷
        第三十頁、第五十九頁、第七十三頁反面至七十四頁正
        面）。被告甲○○既是開車之人，而被告戊○○就本件
        二位告訴人丁○○、乙○○之當街隨意射擊行為，亦非
        第一次為之（尚有被害人蔡捷思、陳慈芬、蔡仲強、陳
        怡君、朱禹諾、葉菁菁等六人亦受此害，參原審上開公
        訴不受理判決），被告戊○○於本院審理時亦當庭表示
        ：「被告甲○○是我老闆，他有時開車出去談生意會帶
        我一起去，叫我顧車子，我在九十七年十一月二十七日
        第一次帶槍出去，之後，他都知道我有帶槍出去」（見
        本院九十八年十月一日審判筆錄第六頁）。衡情，被告
        甲○○就坐在被告戊○○身旁，二人同在一車，證人乙○○亦證述開槍的人是在其打電話報警後才將車子開走
        ，已如上述，益臻本件中被告甲○○對於被告戊○○是
        朝車外之行人射擊必定知情，甚至還刻意行駛慢車道、
        甚或停下車讓被告戊○○為之，被告甲○○徒以「我以
        為他只是對外向天空或柱子、牆壁胡亂射」置辯，顯係
        卸責之詞，不足採信。
      (2)被告戊○○於本院審理中就「你開槍時，被告甲○○有
        無制止你？」訊及時，雖供稱：被告甲○○曾有一次用
        手去擋我，但他是在何時何地阻擋我開槍，我不記得了
        等語（見本院九十八年十月一日審判筆錄第四頁），然
        ，被告戊○○被起訴之傷害事實共有八起，以時序而言
        ，本件之告訴人丁○○、乙○○係第四位與第五位被害
        人，即被告戊○○於九十七年十一月二十七日係對不認
        識的被害人陳慈芬、蔡仲強、蔡捷思三人開槍射擊，本
        件之告訴人丁○○、乙○○被被告戊○○射擊時均在該
        日之後，本件事發後，尚有被害人陳怡君、葉菁菁、朱
        禹諾三人因相同手法受傷，被告甲○○縱使確曾制止過
        被告戊○○開槍一次，然尚難認為被告甲○○是在被告
        戊○○對本件之告訴人二人中之何人開槍前為制止之行
        為；且若被告甲○○確實曾制止被告戊○○向無辜民眾
        開槍而未果，被告甲○○當不會再讓被告戊○○帶槍上
        其所駕駛的車輛才是。
      是以，被告甲○○之辯，洵無足採，其與被告戊○○就傷
      害告訴人丁○○、乙○○之犯行，顯有犯意之聯絡與行為
      之分擔至明。
（三）至於扣案、被告戊○○所有、用以射擊告訴人丁○○、乙○○二人所用之電動玩具槍一枝，經本院送請內政部警政
      署刑事警察局鑑驗結果，認：送鑑之空氣槍（槍枝管制編
      號0000000000號）係氣體動力式槍枝，以電能
      驅動馬達帶動活塞壓縮氣體為發射動力，經以金屬彈丸測
      試三次，其中彈丸（直徑六．０㎜、重量０．八八公克）
      最大發射度為每秒四十一公尺，計算其動能為０．七三焦
      耳，換算其單位面積動能為每平方公分二．五焦耳，有該
      局於九十八年八月二十日出具之刑鑑字第０九八０一０六
      三八三號函附於本院卷第四十四至四十五頁可憑。而依據
      該局對活豬作射擊測試結果，彈丸單位面積動能達每平方
      公分二十四焦耳，則足以穿入豬隻皮肉層。是以，認扣案
      之電動玩具槍一枝（含ＢＢ彈匣二個、插頭一個），於客
      觀上尚不具有殺傷力，非屬槍砲彈藥刀械管制條例所規範
      之槍枝範圍。
    綜上所述，本件事證明確，被告戊○○、甲○○二人之傷害
    犯行堪以認定，應予依法論科。
二、論罪與科刑之審酌：
（一）罪名─核被告戊○○、甲○○二人上開所為之二次傷害行
      為，均係犯刑法第二百七十七條第一項之傷害罪。
（二）共同正犯─被告戊○○、甲○○就上揭二次傷害犯行，均
      有犯意聯絡及行為分擔，均為共同正犯。
（三）罪數─被告戊○○、甲○○所犯上開二傷害罪，係犯意各
      別，行為互殊，應予分論併罰。
（四）原判決應維持及撤銷之理由─
  １、原審就被告二人傷害告訴人乙○○部分，依刑法第二十八
      條、第二百七十七條第一項、第三十八條第一項第二款及
      刑法施行法第一條之一之規定，並審酌被告二人之一切情
      狀，判處被告二人各有期徒刑四月，並諭知易科罰金之折
      算標準，扣案之玩具槍、彈匣與插頭等物併予宣告沒收，
      認事用法並無不當，量刑亦屬適當。被告戊○○上訴意旨
      指摘原判決量刑過重、被告甲○○之上訴意旨則否認犯罪
      ，均為無理由；檢察官上訴指原審未調查扣案槍枝是否具
      有殺傷力，經本院函請內政部警政署刑事警察局鑑定後，
      認不具有殺傷力，業如前述，檢察官之上訴為無理由，均
      應予駁回。
  ２、原審就被告二人傷害告訴人丁○○部分，於主文及事實欄
      內認定被告二人所犯係刑法第二百七十七條第一項之普通
      傷害罪，然，於理由欄內認定「告訴人丁○○之左眼健康
      嚴動減損、受此傷害後其左眼功能減退而難以回復」（詳
      見原判決第三頁），又認定被告二人所為已造成告訴人丁○○重傷害，二者顯有矛盾，其認事用法容有未洽；而被
      告二人具狀上訴，均認原判決就此部分量刑過重，認有理
      由，爰由本院就此部分及定應執行刑部分予以撤銷改判。
（五）量刑─爰審酌被告戊○○、甲○○二人僅為傷害他人取樂
      ，竟隨意持電動玩具槍恣意濫射無辜路人，其等之乖張行
      徑不僅造成民眾恐慌，而造成告訴人乙○○、丁○○二人
      受傷，被告二人顯視他人身體法益及國家法治於無物，惟
      念及告訴人丁○○所受之傷害尚未達重傷之程度，被告戊○○為下手之人，然其於犯後亦坦認犯行，顯有悔意，而
      被告甲○○雖否認犯意，然適量之刑度即已足夠作為教訓
      ，暨考量告訴人乙○○所受的傷勢較輕等一切情狀，分別
      量處如主文所示之刑，並與上開駁回之共同傷害告訴人丁○○部分，定其等之應執行刑，並均諭知易科罰金之折算
      標準。
（六）緩刑─被告戊○○前未曾受有期徒刑以上刑之宣告，有本
      院被告前案紀錄表在卷可佐，其因一時失慮，致罹刑典，
      事後已坦承犯行，深具悔意，並已於日前分別與告訴人乙○○、丁○○達成和解，在金錢方面予告訴人二人彌補，
      有和解契約書及和解書附於本院卷第十五至十六頁可憑，
      其經此刑之宣告後，應知警惕而無再犯之虞，本院因認暫
      不執行其刑為當，併宣告緩刑三年，用啟自新。
（七）沒收─扣案不具有殺傷力之電動玩具槍一枝、彈匣二個、
      充電插頭一個，為被告戊○○所有，供其與甲○○共同為
      本案傷害犯行所用之物，業據被告戊○○供明在卷，爰依
      刑法第三十八條第一項第二款之規定宣告沒收之。至於被
      告二人用以射擊之ＢＢ彈，因未予扣案，且其體積微小，
      經擊發後應已滾落滅失，爰不予宣告沒收，附此敘明。
三、被告甲○○經合法傳喚，無正當之理由不到庭者，爰依刑事
    訴訟法第三百七十一條規定，不待其陳述，逕行判決。
四、適用之法條：
（一）刑事訴訟法第三百六十八條、第三百六十九條第一項前段
      、第三百七十一條、第三百六十四條、第二百九十九條第
      一項。
（二）刑法第二十八條、第二百七十七條第一項、第五十一條第
      五款、第四十一條第一項前段、第七十四條第一項第一款
      ，刑法施行法第一條之一第一項、第二項前段。
本案經檢察官劉異海到庭執行職務。
中    華    民    國    98    年    10    月    15    日
                  刑事第十三庭  審判長法  官  曾德水
                                      法  官  崔玲琦
                                      法  官  遲中慧
以上正本證明與原本無異。
不得上訴。
                                      書記官  陳韋杉
中    華    民    國    98    年    10    月    15    日
附錄本案論罪科刑法條全文：
中華民國刑法第二百七十七條（普通傷害罪）
I  傷害人之身體或健康者，處三年以下有期徒刑、拘役或一千
    元以下罰金。
II  犯前項之罪因而致人於死者，處無期徒刑或七年以上有期徒
    刑；致重傷者，處三年以上十年以下有期徒刑。


司法院資訊處製作；財團法人民間司法改革基金會備份。
